【裁判字號】    89,易,429
【裁判日期】    890920
【裁判案由】    傷害
【裁判全文】
臺灣嘉義地方法院刑事判決                          八十九年度易字第四二九號
    公  訴  人  臺灣嘉義地方法院檢察署檢察官
    被      告  甲○○
右列被告因傷害案件，經檢察官提起公訴（八十九年度偵字第二六０三號），本院判
決如左：
    主  文
甲○○傷害人之身體，處有期徒刑伍月，如易科罰金，以參佰元折算壹日。
    事  實
一、甲○○於民國八十九年三月二十日下午四時許（起訴書載為下午三時三十分許）
    ，在嘉義縣民雄鄉好收村竹圍後之農田，因灌溉農田時間之問題，與乙○○發生
    糾紛，甲○○竟基於傷害之犯意，徒手毆打乙○○之身體，致乙○○受有頭部外
    傷、兩側耳部挫傷、左側眼部挫傷合瘀腫、腹部挫傷合併急性腹腫脹痛、左腰部
    挫傷等傷害。
二、案經乙○○訴由嘉義縣警察局民雄分局報請臺灣嘉義地方法院檢察署檢察官偵查
    起訴。
    理  由
一、訊據被告甲○○固坦承與告訴人乙○○因農田灌溉之時間發生糾紛，進而互毆之
    事實，惟辯稱：其係因告訴人先動手打人始加以還手，告訴人所受之傷症狀輕微
    應係其不慎跌倒所致，且其行為係出於防範自己受傷之正當防衛行為云云。經查
    ，被告於右揭時地與告訴人發生衝突，進而互毆致告訴人昏倒在田地送醫急救，
    並住院觀察治療之事實，業據告訴人於偵查中與本院審理時指訴綦詳，核與證人
    丁○○證述之情節相符，復有天主教聖馬爾定醫院診斷證明書一份附於偵查卷可
    稽，被告毆打告訴人致其受有上開傷害之事實，應足認定。被告雖以前揭情詞置
    辯，惟查：
  （一）告訴人所受之傷勢分布於身體之頭部、眼部、耳部、腹部及腰部，四肢部位
        反未見明顯之傷勢，有前開診斷證明書附於偵查卷可憑，此顯與一般跌倒所
        受之傷勢應集中於四肢部位，鮮少遍及全身之常情不符，故告訴人所受之傷
        勢應係遭被告毆打所致，被告所為告訴人所受之傷害係自己不慎跌倒所致之
        辯解，應非可採。
  （二）按正當防衛係對於現在不正之侵害防衛自己或他人權利者而言，被告若無法
        證明先遭受不正侵害，即不得主張正當防衛，此有最高法院十七年上字第六
        八六號判例意旨可資參照；且正當防衛之防衛行為須出於防衛之意思始足以
        成立正當防衛，若非出於防衛之意思即無主張正當防衛之餘地。查被告雖辯
        稱：其先遭告訴人毆打云云，惟此為告訴人所否認，而被告復未能提出證據
        供本院調查，故被告實無法證明先遭受告訴人不法之侵害。其次，告訴人與
        被告發生衝突進而互毆後，被告昏倒於上開農田中，為證人丁○○發現，通
        知其家人將其送醫，並住院接受治療等情，業據證人丁○○到庭結證屬實，
        顯見告訴人所受之傷勢非輕，且告訴人傷勢遍及身體多處，由此觀之，被告
        應係基於傷害告訴人之故意而毆打告訴人，並非出於防衛之意思。是被告辯
        稱其係正當防衛，顯難採信。
  （三）至告訴人雖指訴被告於八十九年三月二十日下午三時三十分許即先對其毆打
        ，次又於同日下午四時許又毆打其一次云云，然此為被告所否認，而告訴人
        於本院於本院審理時復供稱：其當時並未戴手錶，且被告第一次在其田裏打
        其，之後其跑開，第二次被告又在其田裏追打其等語，顯見告訴人並無法確
        知衝突之時間，且被告與告訴人二次衝突之時間相距甚短，應不致相距達半
        小時之久。參以證人丁○○亦到庭證稱：其於同日下午四時許聽到被告與告
        訴人發生爭執，其只有聽到一次而已等語；證人丙○○亦到庭證稱：其確實
        將其母親之農田灌溉時間，下午三時五分至四時三十六分之時段讓與告訴人
        ，而被告灌溉之時間係接在其母親之時段後等語，足見被告與告訴人發生衝
        突之時間應約在八十九年三月二十日下午四時許，且二次衝突相距之時間甚
        短，故被告雖於該二次衝突中均毆打告訴人，然因相距之時間甚短，應認係
        一接續之傷害行為，告訴人首開指訴尚有誤會。
  （四）綜上所述，被告上開辯解均屬卸責之詞，不足採信，本件事證明確，被告犯
        行洵堪認定。
二、核被告所為係犯刑法第二百七十七條第一項之傷害罪。爰審酌被告僅因細故即將
    告訴人毆打成傷，惡性非輕，犯罪之目的、手段、所生危害及犯後仍飾詞卸責，
    復未與告訴人達成和解等一切情狀，量處如主文所示之刑，並諭知易科罰金之折
    算標準，以資懲儆。
據上論斷，應依刑事訴訟法第二百九十九條第一項前段、刑法第二百七十七條第一項
、第四十一條、罰金罰鍰提高標準條例第一條前段、第二條第一項，判決如主文。
本案經檢察官陳仁智到庭執行職務
中      華      民      國     八十九     年     九     月      二十    日
                                 臺灣嘉義地方法院刑事第三庭
                                     審判長   法  官 許  進  國
                                              法  官 張  道  周
                  法  官 林  坤  志
右正本證明與原本無異。
如不服本判決，應於判決送達後十日內向本院提出上訴狀( 應附繕本 )。
中    華       民       國     八十九     年     九     月     二十二   日
                                              書記官 李  子  英
附錄：
刑法第二百七十七條：傷害人之身體或健康者，處三年以下有期徒刑，拘役或一千元
                    以下罰金。
                    犯前項之罪，因而致人於死者，處無期徒或七年以上有期徒刑
                    ，致重傷者，處三年以上、十年以下有期徒刑。


司法院資訊處製作；財團法人民間司法改革基金會備份。
